【裁判字號】    97,易,2876
【裁判日期】    971031
【裁判案由】    詐欺
【裁判全文】
臺灣臺北地方法院刑事判決              97年度易字第2876號
公  訴  人  臺灣臺北地方法院檢察署檢察官
被      告  乙○
上列被告因詐欺案件，經檢察官聲請以簡易判決處刑（九十七年
度偵字第七五八六號），本院認為不宜以簡易判決處刑（九十七
年度簡字第三七四三號），改以通常程序審理，被告於準備程序
中就被訴事實為有罪之陳述，經本院合議庭裁定改以簡式審判程
序進行審理，判決如下：
    主  文
乙○幫助意圖為自己不法之所有，以詐術使人將本人之物交付，
未遂，處拘役伍拾日，如易科罰金，以新臺幣壹仟元折算壹日。
    事  實
一、乙○，明知提供己有金融機構帳戶之存摺、提款卡及密碼，
    有遭他人利用作為詐騙工具之可能，竟仍不違其本意，而基
    於幫助詐欺之犯意，於民國九十六年十月間某時，在臺北市
    松山區某不詳地點，將其所有中國信託商業銀行公館分行第
    000000000000號帳戶（下稱中國信託乙○帳戶
    ）之存摺、提款卡及密碼交付予綽號「桌仔」之真實姓名、
    年籍不詳成年男子（下稱「桌仔」）使用，嗣「桌仔」等人
    取得存摺、提款卡及密碼後，隨即於九十六年十月間，基於
    意圖為自己不法所有之犯意，以其母親生病即需金錢為由，
    向甲○○詐騙金錢，甲○○先後匯款數次至「桌仔」所提供
    非乙○所有之金融帳戶，始察覺受騙，因「桌仔」等人於甲
    ○○得知遭他人詐騙後，仍繼續向其詐騙金錢，甲○○不堪
    其擾，為將不法之徒繩之以法，聽從警方建議，於九十六年
    十一月五日晚間九時二十八分許，匯款新臺幣（下同）一元
    至中國信託乙○帳戶，並報警循線查獲。
二、案經臺北市政府警察局信義分局報請臺灣臺北地方法院檢察
    署檢察官聲請以簡易判決處刑。
    理  由
一、上揭事實業據被告乙○於本院準備程序、審理程序中坦承不
    諱（見本院卷第十六、二十頁），經核與證人甲○○於警詢
    中及偵查中指訴受詐騙情節相符（見九十七年度偵字第七五
    八六號卷第十六至十八頁、第五十、五一頁），並有中國信
    託商業銀行股份有限公司九十六年十一月二十六日中信銀集
    作字第九六五○九八四四號函附帳戶歷史交易明細（見九十
    七年度偵字第七五八六號卷第二一至二七頁）、自動提款機
    交易明細（見九十七年度偵字第七五八六號卷第三四頁）及
    中國信託商業銀行股份有限公司九十七年六月四日中信銀集
    作字第九七五○六四四四號函附帳戶歷史交易明細（見九十
    七年度偵字第七五八六號卷第六四至六七頁）等資料附卷足
    憑，足徵被告之自白與事實相符，堪以採信。綜上本件事證
    明確，被告幫助詐欺未遂犯行已堪認定，應依法論科。
二、按「幫助犯之成立，主觀上行為人須有幫助故意，客觀上須
    有幫助行為，意即需對於犯罪與正犯有共同之認識，而以幫
    助之意思，對於正犯資以助力，而未參與實施犯罪之行為者
    而言」，有最高法院七十五年度台上字第一五○九號、八十
    八年度台上字第一二七○號判決可資參照。被告基於幫助之
    犯意，提供上揭帳戶存摺、提款卡及密碼予「桌仔」向被害
    人甲○○詐騙金錢，「桌仔」等人雖已著手詐欺行為之實施
    ，惟甲○○聽從警方建議，為將不法之徒繩之以法，而匯款
    一元至中國信託乙○帳戶，是並未發生取得財物之結果，綜
    觀全卷並無證據證明被告有參與詐欺犯行之構成要件行為，
    核被告所為係犯刑法第三百三十九條第一項、第三項、第三
    十條第一項之幫助詐欺取財未遂罪。被告既為幫助犯，應依
    刑法第三十條第二項之規定，減輕其刑。末按「刑法第三十
    條第一項之從犯，係因幫助正犯而成立。而依同條第二項之
    規定，從犯之處罰，係按正犯之刑處罰，但得減輕之，故正
    犯為障礙、中止或不能未遂犯時，從犯亦為障礙、中止或不
    能未遂犯」，此有最高法院八十年度台上字第三三九五號判
    決可資參照；本件被告基於幫助之意思，將上揭帳戶之存摺
    、提款卡及密碼交付予「桌仔」，「桌仔」等人雖以此進行
    詐騙，惟被害人甲○○聽從警方建議，為將不法之徒繩之以
    法，而匯款一元至中國信託乙○帳戶，已如前述，此部分屬
    於未遂，是被告應依刑法第二十五條第二項之規定，規定減
    輕其刑，並遞減之。至被害人甲○○雖曾依「桌仔」之要求
    數次匯款至他人帳戶，但該等帳戶並非被告所提供，被告對
    此部分並無幫助行為，自無庸負刑責，附此敘明。爰審酌被
    告提供上揭存摺、提款卡及密碼予「桌仔」使用，使「桌仔
    」等人得利用上開帳戶轉匯詐騙款項，雖未因此詐得款項，
    然仍助長詐欺犯罪之猖獗，影響社會正常經濟交易安全，被
    告犯後坦承一切，態度尚稱良好，僅係提供帳戶，並未直接
    參與詐欺犯行，犯罪情節較輕微及被告之品行、生活狀況、
    智識程度等一切情狀，量處如主文所示之刑，並諭知易科罰
    金之折算標準，以示懲儆。至被告所有上揭帳戶存摺及提款
    卡等物，雖係供「桌仔」進行詐騙所用之物，然未經扣案，
    迄今仍未取回，復非義務沒收之物，爰不另為沒收之諭知，
    附此敘明。
據上論斷，應依刑事訴訟法第四百五十二條、第二百七十三條之
一第一項、第二百九十九條第一項前段，刑法第三百三十九條第
一項、第三項、第三十條、第二十五條、第四十一條第一項前段
，刑法施行法第一條之一第一項前段、第二項，判決如主文。
本案經檢察官羅月君到庭執行職務。
中    華    民    國    97    年    10    月    31    日
                  刑事第十四庭  法  官  李家慧
以上正本證明與原本無異。
如不服本判決，應於判決送達後10日內，向本院提出上訴狀。
                                書記官  鄭淑丰
中    華    民    國    97    年    10    月    31    日
附錄本件論罪科刑法條：
中華民國刑法第25條
（未遂犯）
已著手於犯罪行為之實行而不遂者，為未遂犯。
未遂犯之處罰，以有特別規定者為限，並得按既遂犯之刑減輕之
。
中華民國刑法第30條
（幫助犯及其處罰）
幫助他人實行犯罪行為者，為幫助犯。雖他人不知幫助之情者，
亦同。
幫助犯之處罰，得按正犯之刑減輕之。
中華民國刑法第339條
（普通詐欺罪）
意圖為自己或第三人不法之所有，以詐術使人將本人或第三人之
物交付者，處5年以下有期徒刑、拘役或科或併科1千元以下罰金
。
以前項方法得財產上不法之利益或使第三人得之者，亦同。
前二項之未遂犯罰之。


司法院資訊處製作；財團法人民間司法改革基金會備份。
